【裁判字號】    90,訴,2804
【裁判日期】    901114
【裁判案由】    清償借款
【裁判全文】
臺灣台中地方法院民事判決  九十年度訴字第二八○四號
    原      告    台中商業銀行股份有限公司西台中分行
    法定代理人    甲○○
    訴訟代理人    丙○○
    被      告    丁○○
    兼訴訟代理人  戊○○
    訴訟代理人    乙○○
右當事人間請求清償借款事件，本院判決如左：
    主      文
被告應連帶給付原告新臺幣壹佰陸拾萬元，及自民國九十年二月四日起至清償日止，按年息
百分之八點五計算之利息，暨自民國九十年三月五日起至清償日止，其逾期在六個月以內者
，按上開利率百分之十，超過六個月以上者，按上開利率百分之二十計算之違約金。
訴訟費用由被告連帶負擔。
本判決於原告以新台幣伍拾萬元為被告供擔保後，得假執行。但被告如於假執行程序實施
前以新臺幣壹佰陸拾萬元為原告預供擔保，得免假執行。
    事    實
甲、原告方面：
一、聲明：如主文第一項所示，並陳明願供擔保請准宣告假執行。
二、陳述：被告丁○○前於民國八十八年十一月四日邀同被告戊○○為連帶保證人，向原告
    借款新臺幣（下同）一百六十萬元，借款期間自八十八年十一月四日至八十九年十一月
    四日，嗣於八十九年十二月十三日換單，仍邀同被告戊○○為連帶保證人，向原告借款
    金額一百六十萬元，約定利息按週年利率百分之八．五計算，借款期限至自八十九年十
    一月四日起至九十年十一月四日止，按月繳息，借款到期後本金一次還清，每期應繳利
    息應於每月四日繳納，延期還本或付息時，除仍按上開利率計息外，其逾期在六個月以
    內者，按上開利率百分之十，超過六個月以上者，按上開利率百分之二十計付違約金，
    任何一宗債務不依約付息時，經原告於合理期間催告借款人得視為全部到期。詎被告丁
    ○○借款後，自九十年二月四日起即不依約償付利息，屢經催討，並向本院聲請對被告
    二人發支付命令，迄未清償，被告丁○○所負債務，視同全部到期，計積欠本金一百六
    十萬元，及自九十年二月四日起至清償日止，按年息百分之八點五計算之利息，暨自九
    十年三月五日起至清償日止，其逾期在六個月以內者，按上開利率百分之十，超過六個
    月以上者，按上開利率百分之二十計算之違約金。而被告蔡曉偉既為連帶保證人，應負
    連帶給付之責任。為此依消費借貸及連帶保證契約之法律關係，提起本件訴訟，請求被
    告連帶給付如主文第一項所示之本金、利息及違約金。
三、證據：提出八十八年十一月四日借據、八十九年十二月十三日借據、客戶放款一覽表一
    份、交易明細查詢三份、支付命令影本一份為證。
乙、被告方面：
一、聲明：原告之訴駁回，並願供擔保請准宣告免假執行。
二、陳述：被告丁○○雖有向原告借款，並由被告戊○○為連帶保證人，借款尚有一百六十
    萬元未清償，利息僅繳至九十年二月三日，此後利息未付，惟被告並未向原告信用貸款
    ，而係早於八十年九月十日以臺中市○區○○○段二二─一三地號土地及臺中市○區○
    ○○段０一０八五建號建物設定最高限額抵押一千二百萬元借款，並非信用貸款，原告
    一債雙要，破壞金融體系秩序。原告既有設定抵押權，自應行使抵押權，不應再起訴起
    求，且被告希望能以五年分期清償欠款。
三、證據：提出臺中市○區○○○段二二─一三地號土地登記謄本一份及臺中市○區○○○
    段０一０八五建號建物登記謄本一份為證。
    理    由
一、原告主張被告丁○○前於八十八年十一月四日邀同被告戊○○為連帶保證人，向原告借
    款一百六十萬元，借款期間自八十八年十一月四日至八十九年十一月四日，嗣於八十九
    年十二月十三日換單，仍邀同被告戊○○為連帶保證人，向原告借款金額一百六十萬元
    ，約定利息按週年利率百分之八．五計算，借款期限至自八十九年十一月四日起至九十
    年十一月四日止，按月繳息，借款到期後本金一次還清，每期應繳利息應於每月四日繳
    納，延期還本或付息時，除仍按上開利率計息外，其逾期在六個月以內者，按上開利率
    百分之十，超過六個月以上者，按上開利率百分之二十計付違約金，任何一宗債務不依
    約付息時，經原告於合理期間催告借款人得視為全部到期。詎被告丁○○借款後，自九
    十年二月四日起即不依約償付利息，屢經催討，並向本院聲請對被告二人發支付命令，
    迄未清償，被告丁○○所負債務，視同全部到期，本金計積欠一百六十萬元，及及自九
    十年二月四日起至清償日止，按年息百分之八點五計算之利息，暨自九十年三月五日起
    至清償日止，其逾期在六個月以內者，按上開利率百分之十，超過六個月以上者，按上
    開利率百分之二十計算之違約金等事實，業據原告提出提出八十八年十一月四日借據、
    八十九年十二月十三日借據、客戶放款一覽表一份、交易明細查詢三份、支付命令影本
    一份為證，被告等二人並不否認被告丁○○有向原告借款、並由被告戊○○為連帶保證
    人，尚有一百六十萬元及其利息等未清償之事實，應堪認原告上開主張為真正。
二、被告等二人雖另辯以上開借款係擔保借款而非信用貸款，原告應先就抵押物求償云云，
    並提出臺中市○區○○○段二二─一三地號土地登記謄本一份及臺中市○區○○○段０
    一０八五建號建物登記謄本一份為證，而原告亦不爭執有設定最高限額抵押之情事。惟
    按消費借貸者，謂當事人一方移轉金錢或其他代替物之所有權於他方，而約定他方以種
    類、品質、數量相同之物返還之契約，民法第四百七十四條第一項定有明文；又稱保證
    者，謂當事人約定，一方於他方之債務人不履行債務時，由其代負履行責任之契約，同
    法第七百三十九條亦有明文；另保證債務之所謂連帶，係指保證人與主債務人負同一債
    務，對於債權人各負全部給付之責任者而言，此就民法第二百七十二條第一項規定連帶
    債務之文義參照觀之甚明（最高法院四十五年臺上字第一四二六號判例意旨參照）；而
    依同法第二百七十三條第一項規定，連帶債務之債權人，得對於債務人中之一人或數人
    或其全體，同時或先後請求全部或一部之給付。次按抵押權者，債務人或第三人不移轉
    占有而供擔保之不動產，得就其賣得價金受清償之權，民法第八百六十條固有明文。
    又擔保物權之設定，所以擔保債權之效力，故債權經設定擔保，債權人自可就該擔保物
    受清償，或逕向債務人請求清償，債務人不得藉口有擔保物權存在，拒絕債權人清償之
    請求；另債權之附有擔保者，債權人固得就擔保物行使權利，並非其義務，故債權人如
    要求現款清償，債務人不得以應先就擔保物行使權利為抗辯，最高法院十九年上字第三
    八０號、十九年上字第七四六號著有判例。本件縱令借款係被告提供不動產供原告設定
    最高限額抵押之擔保範圍內，惟揆諸上開說明，債權人是否以行使抵押權之方式實現債
    權係其權利，並非以設定擔保物權即不得另行主張權利，是本件尚不得以被告已有提供
    擔保物權即認原告不得再依消費借貸及連帶保證之法律關係請求被告等二人清償借款。
    本件被告丁○○向原告借款既未依約清償而喪失期限利益，全部債務視同到期，且被告
    戊○○為其連帶保證人，應負連帶給付之責任。從而，原告依消費借貸及連帶保證契約
    之法律關係，請求被告連帶給付本件借款一百六十萬元，及自九十年二月四日起至清償
    日止，按年息百分之八點五計算之利息，暨自九十年三月五日起至清償日止，其逾期在
    六個月以內者，按上開利率百分之十，超過六個月以上者，按上開利率百分之二十計算
    之違約金，為有理由，應予准許。
三、兩造陳明願供擔保，聲請宣告假執行及免假執行，經核均無不合，爰各酌定相當擔保金
    額准許之。
四、本件事証己臻明確，兩造所為其他攻擊、防禦方法，於判決結果不生影響，無庸再予審
    究，併予明。
據上論結：原告之訴為有理由，依民事訴訟法第八十五條第二項，第三百九十條第二項、第
三百九十二條，判決如主文。
中        華        民        國   九十     年     十一      月     十四      日
                            臺灣台中地方法院民事第三庭
~B法      官  陳  葳
右為正本係照原本作成
如對本判決上訴，須於判決送達後廿日內向本院提出上訴狀
中        華        民        國   九十     年     十一      月     十四      日
~B法院書記官  蔡秋明


司法院資訊處製作；財團法人民間司法改革基金會備份。
